【裁判字號】    95,親,13
【裁判日期】    950907
【裁判案由】    否認婚生子女
【裁判全文】
臺灣苗栗地方法院民事判決       95年度親字第13號
原      告  甲○○
訴訟代理人  黃顯凱律師
被      告  原告甲○○於94年.
兼      上
法定代理人  乙○○
上列當事人間否認婚生子女事件，本院於民國95年8 月24日言詞
辯論終結，判決如下：
    主    文
確認被告即原告甲○○於94年8 月16日在日本國生產之男嬰非原
告自被告乙○○受胎所生之子女。
訴訟費用由被告負擔。
    事    實
壹、原告方面：
一、聲明：求為判決如主文所示。
二、陳述略以：原告甲○○與被告乙○○為夫妻關係，目前婚姻
    關係仍存續中，惟原告自民國（下同）85年10月11日離開台
    灣，前往日本居住迄今，未曾再返回台灣居住，被告乙○○
    亦未曾前往日本與原告同住，雙方已長達十年未同居生活，
    自無從發生性行為及懷孕生子，是原告甲○○於94年8 月16
    日在日本生產之男嬰一名，雖依法推定為原告與被告乙○○
    之婚生子女，然上開子女顯非原告自被告乙○○受胎所生之
    子女。為此，依民法第一千零六十三條第一項、第二項規定
    ，爰於子女出生後一年內，提起本件否認婚生子女之訴，訴
    請判決確認被告即原告甲○○於94年8 月16日在日本生產之
    男嬰非原告自被告乙○○受胎所生之子女等語。
三、證據：提出子女出生證明、兩造之戶籍謄本、原告之中華民
    國護照及日本簽證等件為證，並聲請為親子血緣鑑定，及聲
    請調取原告之入出境紀錄。
貳、被告方面：對於原告之主張為認諾。
參、本院依聲請調取原告及被告之入出境紀錄。
    理    由
一、原告主張其與被告乙○○為夫妻關係，目前婚姻關係仍存續
    中，惟原告自85年10月11日離開台灣，前往日本居住迄今，
    未曾再返回台灣居住，被告乙○○亦未曾前往日本與原告同
    住，雙方已長達十年未同居生活，自無從發生性行為及懷孕
    生子，是原告甲○○於94年8 月16日在日本生產之男嬰一名
    ，雖依法推定為原告與被告乙○○之婚生子女，然上開子女
    顯非原告自被告乙○○受胎所生之子女等語，業據被告乙○
    ○坦承屬實，復經原告提出與所述相符之子女出生證明、兩
    造之戶籍謄本、原告之中華民國護照及日本簽證等件為證，
    堪予採信。又本院依聲請調取原告及被告之入出境紀錄，經
    查原告確實於85年10月11日出境離開台灣後，未曾再有任何
    入境之紀錄，被告乙○○亦查無任何出境離開台灣之紀錄，
    兩造顯然已長達十年分居兩地，各自於台灣及日本生活，實
    無可能再發生性行為而受孕生子，堪信原告主張之上情為真
    。
二、按妻之受胎，係在婚姻關係存續中者，推定其所生子女為婚
    生子女；前項推定，如夫妻之一方能證明妻非自夫受胎者，
    得提起否認之訴；但應於知悉子女出生之日起，一年內為之
    ；民法第一千零六十三條定有明文。次按稱婚生子女者，謂
    由婚姻關係受胎而生之子女；從子女出生日回溯第一百八十
    一日起至第三百零二日止，為受胎期間；民法第一千零六十
    一條、第一千零六十二條第一項亦有明白規定。查被告即原
    告甲○○於94年8 月16日在日本生產之男嬰，推算其受胎期
    間仍屬於原告與被告乙○○婚姻關係存續中，揆諸前揭規定
    ，雖推定為被告乙○○之婚生子女，惟原告於知悉子女出生
    之日起一年內，即於95年6 月29日起訴請求確認上開子女非
    原告自被告乙○○受胎所生，顯未逾一年之法定除斥期間，
    復衡諸前揭說明，足以證明原告之主張為真實，為此，本件
    請求於法有據，應予准許，爰判決如主文所示。
四、結論：原告之訴為有理由，依民事訴訟法第78條，判決如主
    文。
中    華    民    國    95    年    9     月    7     日
                  民事庭法  官  李麗萍
正本係照原本作成
如對本判決上訴，須於判決送達後20日內向本院提出上訴狀
中    華    民    國    95    年    9     月    7     日
                        書記官  丁文宏


司法院資訊處製作；財團法人民間司法改革基金會備份。
